【裁判字號】    99,聲判,175
【裁判日期】    990924
【裁判案由】    聲請交付審判
【裁判全文】
臺灣臺北地方法院刑事裁定             99年度聲判字第175號
聲  請  人
即  告訴人  甲○○
代  理  人  劉衡慶律師
被      告  乙○○
被      告  丙○○
被      告  丁○○
上列聲請人即告訴人因被告涉嫌詐欺案件，不服臺灣高等法院檢
察署檢察長於中華民國99年8月4日以99年度上聲議字第5697號駁
回再議之處分（原偵查案號：臺灣臺北地方法院檢察署98年度偵
續字第380號），聲請交付審判，本院裁定如下：
    主  文
聲請駁回。
    理  由
一、按告訴人不服上級法院檢察署檢察長或檢察總長認為再議無
    理由而駁回之處分者，得於接受處分書後十日內委任律師提
    出理由狀，向該管第一審法院聲請交付審判；法院認為交付
    審判之聲請不合法或無理由者，應駁回之，刑事訴訟法第
    258 條之 1 第 1 項、第 258 條之 3 第 2 項前段分別定
    有明文。
二、本件聲請人即告訴人甲○○對被告乙○○、丙○○、丁○○
    提出詐欺等告訴之案件，經臺灣臺北地方法院檢察署檢察官
    （下稱原檢察官）於民國99年5月31日以98年度偵續字第380
    號為不起訴處分後，聲請人不服，聲請再議，嗣經臺灣高等
    法院檢察署檢察長於同年8月4日以99年度上聲議字第5679號
    駁回再議，該處分書於99年8月11日送達予聲請人，嗣聲請
    人於同年8月20日委任律師向本院提出本件聲請，並未逾越
    法定異議期間等情，業經本院調閱上開案件卷宗核閱無訛，
    並有前述不起訴處分書、駁回再議處分書、送達證書、委任
    狀及聲請狀上之收文章戳各1份附卷可查，是本件聲請交付
    審判程式合於首揭法條規定，先予敘明。
三、聲請及原告訴意旨略以：被告乙○○為統泰建設股份有限公
    司（下稱統泰公司）董事長，被告丙○○係被告乙○○之配
    偶，被告丁○○係被告丙○○之弟。被告乙○○、丙○○、
    丁○○等人為詐取聲請人之股款，竟共同基於意圖為自己不
    法所有之犯意聯絡，由被告乙○○於民國84年10月間，在其
    位於臺北市○○區○○路四段109號14樓之公司內，向聲請
    人佯稱：臺北縣中和市○○段28張小段263之0、之8、之9、
    之12、之14、之15、之16、之18號地號土地（下稱本案土地
    ）極具開發潛力，正向地主洽購中，然為使申請建照等行政
    流程便利，有設立統泰公司以推動開發計畫必要，雙方即約
    明集資新臺幣（下同）5億元以購買本案土地並設立統泰公
    司，並依出資金額取得等值之土地所有權持分云云，使聲請
    人陷於錯誤，因而允諾出資4,530萬元（即相當於全部出資
    額5億元之百分之8），並交付面額共計4,530萬元之支票6張
    與乙○○，前開支票最遲於85年11月20日即已到期。然被告
    乙○○竟持其於84年11月15日虛偽製作之統泰公司股東名冊
    向主管機關申請公司設立登記，僅將聲請人出資登記為800
    萬元，而非實際出資之4,530萬元，並將統泰公司之全部出
    資額虛偽登載為1億元（實際出資額應為5億元），而經主管
    機關於84年11月17日核准設立登記在案。又被告乙○○復於
    84 年12月27日，未經聲請人及全體股東同意，即逕將被告
    丙○○、丁○○登記為本案土地之所有權人。於92年8月之
    後，被告3人為消化詐得之股款及登記在被告丙○○、丁○○名下之本案土地，將本案土地接續與麗寶建設股份有限公
    司交易換取臺北市○○區○○段之5筆土地，再以該5筆土地
    交由被告乙○○擔任負責人之恆達建設股份有限公司興建大
    樓，迨96年間賣出房地，取得最少5億4千萬元之獲利，是以
    本案被告3人詐欺行為之終止時點應為96年5月間，即被告乙○○向聲請人佯稱統泰公司之資本額差不多賠光之時，是以
    時效期間尚未完成。因認被告3人涉有詐欺罪嫌，被告乙○○另涉有業務上登載不實、使公務員登載不實、業務侵占、
    違反商業會計法第71條罪嫌云云。
四、按案件時效已完成者，應為不起訴之處分，刑事訴訟法第
    252條第2款定有明文。又行為後法律有變更者，適用行為時
    之法律，但行為後之法律有利於行為人者，適用最有利於行
    為人之法律，亦為95年7月1日修正施行之刑法第2條第1項所
    明定。經查：
(一)詐欺取財罪於被害人交付財物時，犯罪行為已經既遂，行為
    人嗣後處分贓物之行為，不能認為詐欺行為之繼續或接續犯
    ，亦無從另論以侵占之罪，本案聲請人於統泰公司設立時取
    得該公司8%之股權，並交付發票日為85年1月5日至85年11月
    20日之6紙支票與被告乙○○做為投資款，是至遲於85年11
    月20日之支票兌現時，即屬詐欺行為完成而起算追訴權時效
    ，且本案土地於84年12月27日早已登記於被告丙○○及丁○○名下，此後迨至92年間移轉於麗寶建設股份有限公司，其
    間被告3人顯無相當於詐欺之繼續犯行可言，更與接續犯之
    概念不符，是聲請人執前揭換地之詞及恆達公司建築案房地
    出售等事實主張被告3人自96年5月始起算詐欺罪之追訴權時
    效，並爭執恆達公司出售房地之獲利涉及侵占云云，非屬有
    據。
(二)本案被告3人行為時（84及85年間）刑法第80條追訴權之時
    效期間規定為：「追訴權，因左列期間內不行使而消滅：一
    死刑、無期徒刑或10年以上有期徒刑者，20年。二3年以上
    10年未滿有期徒刑者，10年。三1年以上3年未滿有期徒刑者
    ，5年。四1年未滿有期徒刑者，3年。五拘役或罰金者，1
    年。前項期間自犯罪成立之日起算。但犯罪行為有連續或繼
    續之狀態者，自行為終了之日起算。」修正後刑法第80條則
    規定為：「追訴權，因下列期間內未起訴而消滅：一犯最重
    本刑為死刑、無期徒刑或10年以上有期徒刑之罪者，30年。
    二犯最重本刑為3年以上10年未滿有期徒刑之罪者，20年。
    三犯最重本刑為1年以上3年未滿有期徒刑之罪者，10年。四
    犯最重本刑為1年未滿有期徒刑、拘役或罰金之罪者，5年。
    前項期間自犯罪成立之日起算。但犯罪行為有繼續之狀態者
    ，自行為終了之日起算。」本件被告3人所涉犯詐欺罪嫌，
    被告乙○○所涉犯業務上登載不實、使公務員登載不實、違
    反商業會計法第71條罪嫌，各該罪法定刑均為3年以上10年
    未滿有期徒刑之罪，依被告3人行為時之舊法，追訴時效期
    間為10年，新法之追訴時效期間則為20年。經比較新、舊法
    結果，被告3人行為時之舊法對其等較為有利，揆諸前開修
    正後之刑法第2條第1項前段之規定，本案自應適用被告行為
    時之舊法。
(三)本案被告3人詐欺行為完成時間係85年11月20日，則85年11
    月20日為渠等犯罪成立日，則以10年追訴權時間計算，渠等
    追訴權時效屆滿日為95年11月20日；被告乙○○所涉犯業務
    上登載不實、使公務員登載不實、違反商業會計法第71條之
    行為完成時間分別係84年11月15日、84年11月17日、84年12
    月27日，則以10年追訴權時間計算，各該罪嫌之追訴權時效
    屆滿日為94年11月15日、94年11月17日、94年12月27日，而
    聲請人於96年8月8日始提出告訴，有刑事告訴狀上臺北地方
    法院檢察署96年8月8日收文戳章為憑（見96年他字第7696號
    卷第1頁），準此，本案追訴權時效業已完成。
五、原檢察官以本案時效已完成而為不起訴處分，聲請人不服聲
    請再議後，復經臺灣高等法院檢察署檢察長駁回再議，經核
    並無違誤。從而，本件交付審判之聲請為無理由，應予駁回
    。
六、依刑事訴訟法第258條之3第2項前段，裁定如主文。
中    華    民    國    99    年    9     月    24     日
                  刑事第十五庭  審判長法  官  廖紋妤
                                      法  官  吳麗英
                                      法  官  李小芬
上正本證明與原本無異。
本裁定不得抗告。
                                      書記官  陳品潔
中    華    民    國    99    年    9     月    24    日

司法院資訊處製作；財團法人民間司法改革基金會備份。
